臺灣士林地方法院刑事裁定　　　　　　　96年度聲判字第16號
聲　請　人　乙○○
代　理　人　李詩皓律師
被　　　告　甲○○
上列聲請人因告訴被告詐欺等案件，不服臺灣高等法院檢察署檢
察長駁回再議之處分（96年上聲議字第1141號），聲請交付審判
，本院裁定如下：
    主  文
聲請駁回。
    理  由
一、聲請交付審判意旨略以：
  (一)聲請人民國86年間交付新臺幣3 百萬元予被告，為投資被告
    在美國所籌設之朝代不銹鋼金屬有限公司（下稱朝代公司）
    ，惟被告是否確實將該筆款項投資予朝代公司，並將聲請人
    登記為股東，抑或將該筆款項作為他途使用，事涉被告是否
    涉犯詐欺或背信罪嫌，然不起訴處分書及原處分書竟捨此不
    查，逕以被告非朝代公司最大股東，無權取得朝代公司財務
    資料，無從報告於聲請人，且因證人劉昭博因投入朝代公司
    美金3 百餘萬元資金，成為朝代公司之大股東，取得朝代公
    司之經營實權，被告已非朝代公司最大股東，並無公司人事
    決定權及營運決策權等供述為由，即認被告無詐欺、背信犯
    行，顯有應予調查事項而未予調查之重大違誤。
  (二)另原處分認被告並非朝代公司之最大股東，故無權取得朝代
    公司詳細財務資料並向聲請人報告，惟於理由欄中又復載被
    告提出西元1997年至2004年之財務報表計算至民國93年度填
    補虧損後共盈餘美金578868元，且迄至94年4 月30日止朝代
    公司未有任何盈餘分配之事實云云；其前後理由顯為矛盾之
    違誤。
  (三)證人劉昭博於偵查中供稱，其等投入美金3 百餘萬元資金，
    成為朝代公司之大股東，取得朝代公司之經營實權，被告已
    非朝代公司最大股東，並無公司人事決定權及營運決策權云
    云，然被告於96年3 月2 日仍以朝代公司之法定代理人身份
    ，對周勝武提出民事訴訟，顯見證人劉昭博上開供述係屬虛
    偽不實。
  (四)綜上，原不起訴處分及駁回再議之處分，均非適法，請裁定
    交付審判等語。
二、按告訴人不服上級法院檢察署檢察長或檢察總長認再議為無
    理由而駁回之處分者，得於接受處分書後10日內委任律師提
    出理由狀，向該管第一審法院聲請交付審判。法院認為交付
    審判之聲請不合法或無理由者，應駁回之，刑事訴訟法第25
    8 條之1 、第258 條之3 第2 項前段分別定有明文。又向法
    院聲請交付審判，係新增對於檢察官不起訴或緩起訴裁量權
    制衡之一種外部監督機制，法院僅就檢察官所為不起訴或緩
    起訴之處分是否正確加以審查，以防止檢察機關濫權，法院
    並非檢察官之延伸，法院亦不負擔偵查之作為。依此立法精
    神，同法第258 條之3 第3 項規定法院審查聲請交付審判案
    件時得為必要之調查，其調查證據之範圍，自應以偵查中曾
    顯現之證據為限；而同法第260 條對於不起訴處分已確定或
    緩起訴處分期滿未經撤銷，因發現新事實新證據者得再行起
    訴之規定，其立法理由說明該條所謂不起訴處分已確定者，
    包括聲請法院交付審判復經駁回者之情形在內，是前述「得
    為必要之調查」，其調查證據範圍，更應以偵查中曾顯現之
    證據為限，不得就告訴人新提出之證據再為調查，亦不得蒐
    集偵查卷以外之證據，否則，將與刑事訴訟法第260 條之再
    行起訴規定，混淆不清，亦將使法院兼任檢察官而有回復糾
    問制度之虞；且法院裁定交付審判，即如同檢察官提起公訴
    使案件進入審判程序，是法院裁定交付審判之前提，必須偵
    查卷內所存證據已符合刑事訴訟法第251 條第1 項規定「足
    認被告有犯罪嫌疑」檢察官應提起公訴之情形，亦即該案件
    已經跨越起訴門檻，否則，縱然法院對於檢察官所認定之基
    礎事實有不同判斷，但如該案件仍須另行蒐證偵查始能判斷
    應否交付審判者，因交付審判審查制度並無如同再議救濟制
    度得為發回原檢察官續行偵查之設計，法院仍應依同法第25
    8 條之3 第2 項前段規定，以聲請無理由裁定駁回。
三、本件聲請人雖以前揭情詞認被告涉詐欺、背信等罪嫌，並以
    原不起訴處分及再議駁回處分有上開瑕疵為由，而向本院聲
    請交付審判，惟：
  (一)按刑法第339 條第1 項詐欺罪之成立，以意圖為自己或第三
    人不法所有，以詐術使人將本人或第三人之物交付為要件。
    所謂以詐術使人交付，必須被詐欺人因其詐術而陷於錯誤，
    若其所用方法，不能認為詐術，亦不致使人陷於錯誤，即不
    構成該罪，最高法院46年臺上第260 號判例可為參照。再按
    背信罪之成立，以處理他人事務之人，有圖自己或第三人得
    不法利益，或圖加損害於本人之意思，而故為違背其任務之
    行為為要件，如僅因處理事務怠於注意，致其事務生不良之
    影響，則為處理事務之過失問題，既非故意為違背任務之行
    為，自不負若何罪責，最高法院22年上第3537號判例足資可
    憑。經查，本件聲請人於民國86年間朝代公司成立後，被告
    亦聘任周勝武至美國負責朝代公司財務調度、廠務行政及對
    外事務之工作，並具有指揮工廠員工及發放薪資之權限，業
    經證人即現朝代公司總經理劉昭博於偵查中證述甚詳（見偵
    3734卷第104 頁），核與證人即與周勝武同赴美國工作之洪
    志強、詹益樑於偵查中所證述相符（見偵續卷第59至62頁）
    故聲請人既於朝代公司成立後，尚且派其子周勝武遠赴美國
    之朝代公司工作，且周勝武於朝代公司草創之期，即有負責
    行政、財務工作，對於是否入股朝代公司，應可細察，若被
    告未將聲請人交付資金投資，理當於周勝武任職於時或返台
    時，即可透過周勝武之告知而查覺被告違反約定而涉有詐欺
    、背信之情事，惟被告並未於提起告訴之初，提出上開爭議
    ，顯見聲請人對於被告是否確將其交付之資金，依約定投資
    入股於朝代公司一事並無疑議，且亦無積極事證，足認被告
    將聲請人所交付之資金作他途之用，即難認被告就此部分涉
    有詐欺或背信罪嫌。
  (二)另證人周勝武係於87年3 、4 月間始因手指受傷而返台治療
    ，此亦有證人周勝武於偵查中之供述在卷可參（見士檢發查
    他卷第64頁），是證人周勝武於返台前仍繼續任職於朝代公
    司，故聲請人縱無被告告知，亦得透過周勝武查知朝代公司
    於民國87年間之財務狀態，非僅謂被告未能提出詳細財務報
    表向聲請人報告，即認被告有違背其任務之行為，縱聲請人
    與被告互有約定，被告應盡提出說明之義務，然被告未能提
    出詳細財務報表以向聲請人報告，揆諸前揭判例意旨，充其
    量僅得認被告於處理事務時出於過失而違反其職務，以致委
    託人受有損害，不能據以認定被告即有違背任務之故意，其
    過程更難推論有何不法之欺罔意圖。
  (三)至聲請人雖稱，如被告既非朝代公司最大股東，並無公司人
    事決定權及營運決策權，則何以被告仍得以朝代公司之法定
    代理人身份，對周勝武提出訴訟云云，按公司雖於訴訟上具
    有當事人之地位，惟其係屬法人資格，於訴訟程序進行中，
    仍須指派代理人代為公司表達意思表示，是公司於訴訟上之
    法定代理人，得由公司任意指派，未限於公司之實質負責人
    或股東始得擔任，是聲請人提出證人劉昭博之證述，主張被
    告既非朝代公司之最大股東，仍可代理該公司進行訴訟之疑
    義，顯有認公司訴訟上之法定代理人須具有公司負責人或股
    東之資格始得擔任之違誤，即難認證人劉昭博上開於偵查中
    之供稱被告已非朝代公司最大股東，並無公司人事決定權及
    營運決策權云云，有捏造不實之處。從而，本件既未能發現
    憑以認定被告有如聲請人指訴之犯罪事實之積極證據，被告
    之行為核與詐欺或背信罪構成要件不該當，尚難僅以聲請人
    之指訴，遽令被告負擔刑責。
四、綜上以觀，原不起訴處分書及駁回再議處分書均已就聲請人
    上開各點予以斟酌，並就卷內證據詳為調查後，而認為無積
    極證據足認被告涉有聲請人所指詐欺及背信等犯行，被告犯
    罪嫌疑尚屬不足，而為不起訴處分書等情，業經本院調閱偵
    查卷宗查核無誤，而原處分所載證據取捨、及事實認定之理
    由，尚無違背經驗法則、論理法則及證據法則，是原檢察長
    以被告罪嫌不足，予以駁回再議之聲請，亦無不當。本院認
    本件並無任何得據以交付審判之事由存在，聲請人聲請交付
    審判為無理由，應予駁回。
五、依刑事訴訟法第258 條之3 第2 項前段，裁定如主文。
中　　華　　民　　國　　96　　年　　9 　　月　  28　  日
                  刑事第六庭審判長法  官  楊得君
                                  法  官  周明鴻
                                  法  官  莊明達
以上正本證明與原本無異。
本件不得抗告。
                                  書記官  陳慧中
中　　華　　民　　國　　96　　年　　10　　月　  2   　日
